【裁判字號】    94,重訴,91
【裁判日期】    950227
【裁判案由】    殺人
【裁判全文】
臺灣桃園地方法院刑事判決              94年度重訴字第91號
公  訴  人  臺灣桃園地方法院檢察署檢察官
被      告  乙○○○○○○○○.
                    30歲民.
                    押）
指定辯護人  本院公設辯護人丁○○
                          丙○.
上列被告因殺人案件，經檢察官提起公訴（94年度偵字第17670
號），本院判決如下：
    主  文
乙○○○○○○○○○○  ○○○○○殺人，處有期徒刑拾參年
陸月，並於刑之執行完畢或赦免後，驅逐出境。
扣案長刀壹把沒收。
    事  實
一、CHANTHAWONG AKHOM （中文名：阿空，以下簡稱阿空）與JI
    NTANA HINGKAEW（中文名：金達娜，以下簡稱金達娜）均為
    泰國籍人，前於民國93年間來臺工作結識成為男女朋友，並
    論及婚嫁。阿空於93年12月間再度來臺工作，任職設址在桃
    園縣觀音鄉○○村○○○路28號麗煒企業股份有限公司，金
    達娜則任職設址在桃園縣大溪鎮○○路○ 段349 號7 樓華上
    光電股份有限公司（下稱華上光電公司），兩人並預計此次
    工作結束回國後完婚。未料二人再次來臺工作後，阿空透過
    朋友輾轉得知金達娜與另一名來臺工作之泰國勞工甲○○○○○○
    ○○○○○○（中文名：沙洋，以下簡稱沙洋）交往而心生不滿，
    數度與金達娜發生爭執，阿空並曾數次與沙洋電話連絡要求
    沙洋離開金達娜，雙方多有衝突，沙洋並曾以言語相譏，阿
    空認沙洋出言挑釁，更心生怨懟。94年9 月中旬金達娜因與
    沙洋交往一事遭到阿空毆打臉頰（此部分未據告訴），94年
    9 月25日金達娜並曾懷疑其所使用之行動電話遭到阿空取走
    ，在華上光電公司會客室與阿空發生爭執，同年月27日二人
    協議分手，阿空將行動電話歸還予金達娜；惟阿空仍有心有
    未甘，於94年10月1 日晚間7 時許撥打當時金達娜使用之行
    動電話，得知金達娜與沙洋同在一處，隨即到華上光電公司
    門口等候金達娜，經不詳友人轉告金達娜與沙洋去處後，阿
    空前往桃園縣大溪鎮南興里永興宮後方水池旁處，眼見金達
    娜與沙洋在欄杆後方之水池邊親熱相擁，頓感遭金達娜欺騙
    ，人財兩失，又恨沙洋奪其所愛並曾以言語相譏，氣憤難平
    ，竟萌生殺人之犯意，立刻前往其第一次來臺工作位於桃園
    縣大溪鎮之某工廠宿舍內，取出其所有第一次來臺工作時所
    自行磨製之長刀1 把重新磨利後，將長刀藏於衣服內再折返
    桃園縣大溪鎮永興宮後方水池旁處，又見沙洋與金達娜仍面
    對水池坐在池邊親吻摟抱，金達娜更以右手繞在沙洋脖子上
    ，頭靠在沙洋胸前，沙洋則以左手抱金達娜之腰部，右手碰
    觸金達娜之左手臂，益堅其殺人犯意，即站在水池欄杆外側
    先持上開預藏之長刀1 把由上而下從金達娜與沙洋後方砍下
    1 刀，無論砍殺何人均不違其殺本意，金達娜因擁抱沙洋之
    故而面朝水池旁道路，見阿空持刀砍下，大叫並伸雙手防衛
    阻擋，金達娜因長刀強大力量砍擊，雙手左手掌受有長約10
    公分銳器切割傷並多條肌腱斷裂、右手掌背受有約5.2 公分
    銳器切割傷、第5 掌骨骨折之傷害，長刀亦因此而尖端彎曲
    ，沙洋見狀起身，阿空迅即跨越欄杆持刀面朝沙洋右腹部刺
    入1 刀，沙洋因而受有右腹壁穿刺傷2 Ｘ1 Ｘ0.5 公分之傷
    害，沙洋並因刺擊衝力而跌落水池中，阿空見沙洋跌入池中
    ，反身又持刀最後朝金達娜背部脊椎第2 及3 腰椎骨旁刺入
    其腹腔，長刀深及右腎臟及肝臟右葉傷及橫膈膜，金達娜並
    跌入水池中，阿空見沙洋、金達娜分別落水後，將長刀棄置
    現場後逃逸，嗣經目擊之路人報警後，為警到場查獲長刀1
    把，並分別將金達娜與沙洋送醫救治，沙洋因此受有上開右
    腹壁穿刺傷，並未發生死亡結果而未遂，金達娜則因上開背
    部銳器刺入傷，因穿透右腎及肝臟右葉，導致出血休克，送
    醫到院前死亡。嗣經警循線於94年10月7 日下午4 時50 分
    ，在桃園縣大溪鎮○○路9 號處查獲阿空，始悉上情。
二、案經桃園縣政府警察局大溪分局報請臺灣桃園地方法院檢察
    署檢察官及告訴人沙洋訴請同署檢察官偵查起訴。
    理  由
一、訊據被告阿空於本院審理中坦承有於上開時間前往永興宮後
    方水池旁見沙洋、金達娜親熱後，再回舊工廠取得自製長刀
    磨利後，折返永興宮後方水池旁，先站在水池欄杆外側持上
    開預藏之長刀由上而下從金達娜與沙洋後方砍下1 刀，金達
    娜見被告持刀砍下，大叫並伸雙手阻擋，金達娜因此雙手遭
    砍傷，沙洋見狀起身，被告再跨越欄杆持刀朝沙洋右腹部刺
    入1 刀，沙洋並因此跌落水池中，被告最後又朝金達娜背部
    刺入腹腔後，金達娜跌入水池中，金達娜於送醫途中死亡，
    沙洋則受有右腹壁穿刺傷等情不諱，惟矢口否認有何殺人之
    犯意，並辯稱：伊與金達娜原已論及婚嫁，未料金達娜與沙
    洋交往，當天見二人親熱，又曾受沙洋挑釁，遂拿出長刀想
    給沙洋與金達娜一個教訓，並沒有要致沙洋與金達娜於死之
    意思云云。經查：
  (一)被告於94年10月1 日夜間9 時許，在桃園縣大溪鎮南興里永
    興宮後方水池欄杆外，見沙洋與金達娜坐在水池邊相擁，便
    持長刀1 把由上而下從金達娜與沙洋後方砍下1 刀，金達娜
    見被告持刀砍下，大叫並伸雙手阻擋，金達娜因此雙手遭砍
    傷，上開長刀因此彎曲，沙洋見狀起身，阿空再跨越欄杆持
    刀朝沙洋右腹部刺入1 刀，沙洋並因而跌落水池中，被告最
    後又朝金達娜背部持長刀刺入其腹腔，金達娜因而跌入水池
    中等情，已據被告於警詢、偵查及本院審理中均坦承不諱，
    核與證人沙洋於本院審理中結稱：當晚伊與金達娜面對水池
    坐著，金達娜以右手繞在伊脖子上，頭躺在伊胸前，伊左手
    靠在金達娜腰部，右手是碰觸金達娜左手臂，當時先聽到金
    達娜大叫，就看到被告刀子由上往下砍，伊背對被告，因為
    金達娜抱伊的背，故被告先砍到金達娜的手，後來伊與金達
    娜都站起來，伊有轉身面對被告，就被刀砍到，接著跌落水
    面，不能確定是不是被告踢伊下水的，後來有看到被告砍金
    達娜背部，金達娜掉入水中等語（本院95年1 月25日審判筆
    錄第3 至18頁）大致相合，並有現場照片8 張、警員繪製之
    現場圖1 紙（94年度偵字第17670 號卷第40、41頁、94年度
    相字第1649號卷第62、63、56頁）可參，及扣案長刀1 把可
    證，足認被告確有於上開時、地持刀攻擊沙洋及金達娜屬實
    。而沙洋因此受有右腹壁穿刺傷2 Ｘ1 Ｘ0.5 公分之傷害，
    有國軍桃園總醫院附設民眾診療服務處94年10月3 日出具之
    診斷證明書（94年度相字第1649號卷第60頁）可稽，金達娜
    則因而受有左手掌有長約10公分銳器切割傷並多條肌腱斷裂
    、右手掌背約5.2 公分銳器切割傷、第5 掌骨骨折，兩手掌
    為防禦抵擋性刀傷，即試圖以手抵擋攻擊所造成之傷害，右
    背脊椎旁離腳底約94.2公分至95公分及離中線5.3 公分處有
    長約3.2 公分之銳器刺入傷一處，刀切面約在11點鐘方向，
    傷口邊緣無挫傷痕，該銳器刺創傷在第2 及第3 腰椎骨旁進
    入腹腔後，刺入右腎及肝臟右葉，並傷及橫隔膜，造成腹腔
    內積大量血水等傷害，後因背部穿刺傷穿透右腎及肝臟右葉
    導致出血休克，為致命傷，送醫到院前死亡，有國軍桃園總
    醫院附設民眾診療服務處診斷證明書、臺灣桃園地方法院檢
    察署驗斷書、相驗屍體證明書、法務部法醫研究所（94）醫
    鑑字第1795號鑑定書等資料（94年度相字第1649號卷第61頁
    、第18頁、第75至80頁）足稽，可認被告持刀攻擊沙洋、金
    達娜時，第1 刀先自沙洋、金達娜中間由上往下砍擊，因金
    達娜以手阻擋而傷及金達娜雙手手掌，長刀因而彎曲，第2
    刀再揮刺沙洋之腹部，造成沙洋右腹部穿刺傷惟尚未發生死
    亡結果，第3 刀則從金達娜背部刺入傷及肝、腎而大量出血
    ，係致命傷，金達娜並因而死亡等事實明確。
  (二)被告辯稱：當時僅係要教訓金達娜與沙洋二人，並無殺人犯
    意云云，惟查：
  1.被告與被害人金達娜均為來臺工作之泰國籍勞工，曾為男女
    朋友關係，除據被告於本院供述甚明外，亦有被告之外勞動
    態查詢表單、金達娜之中華民國外僑居留證影本各一份（94
    年度相字第1649號卷第34頁、94年度偵字第17670 號卷第23
    頁）在卷可稽。又被告於本案發生前即94年9 月間，因懷疑
    金達娜與另一名泰國籍勞工沙洋交往，而多次與金達娜發生
    爭執，有證人華上光電公司警衛呂紹鈿於本院審理中證稱：
    94 年9月25日夜間7 時許曾見被告與金達娜在華上光電公司
    之會客室內發生爭執，金達娜聲稱手機及項鍊遭被告拿走，
    伊前往處理，並搜查被告的包包等語，及證人華上光電公司
    外勞宿舍舍監梁燕芝於本院審理中證稱：94年9 月中旬金達
    娜曾哭著進來宿舍，說因為被告吃醋誤會而遭被告打一巴掌
    ，並把被告照片給伊看，說『這是我男友，我有去過他家。
    』，9 月27日金達娜有跟伊提到找被告談判分手，而金達娜
    表示被告同意分手，所以將手機還給金達娜，項鍊拿走等語
    （本院95年2 月15日審判筆錄第4 、5 、8 、9 頁），而被
    告迭於警詢、偵查及本院審理中供稱：與金達娜已論及婚嫁
    ，此次前來臺灣工作結束後即要回國結婚，伊所賺的錢都交
    給金達娜，未料金達娜竟然與沙洋交往並要與伊分手等語（
    94 年 度偵字第17670 號卷第9 至10頁、第52至54頁），被
    告於案發前面臨感情、錢財落空之情況，顯然對於金達娜極
    具怨懟之心；又被告曾多次與沙洋電話連絡，要求沙洋與金
    達娜分手，除據被告於本院審理中供承不諱外，證人沙洋亦
    於本院審理中證稱：案發2 、3 天前被告有打電話給伊，伊
    才知道被告與金達娜係男女朋友關係，被告請伊與金達娜分
    手，且打了好幾次電話，伊本來答應要與金達娜分手，但被
    告實在打太多次電話，伊後來就反悔，且被告在電話中有恐
    嚇的意味等語（本院95年1 月25日審判筆錄第8 、9 頁），
    被告又供承：伊曾因此事受到朋友嘲笑，亦曾向沙洋表示如
    果與金達娜真的相愛，就回國結婚，不要待在臺灣讓伊丟臉
    ，與沙洋連絡過程中，沙洋曾出言挑釁等情（94年度偵字第
    17670 號卷第9 頁、第54頁、本院95年2 月15日審判筆錄第
    15頁），顯見被告於案發前與沙洋曾以電話連絡要求分手未
    果，並曾產生衝突，且被告為沙洋與金達娜交往一事受到同
    儕訕笑，則被告多次與被害人金達娜協談要求復合未果，頓
    覺人財兩失，又遭被害人沙洋及友人之嘲笑、謾罵，其引發
    殺害沙洋、金達娜之動機，並無違常情。
   2.再者，案發當天即94年10月1 日，被告以電話連絡金達娜
     ，而得知金達娜與沙洋在一起，遂於夜間7 時許前往金達
     娜之工作地點等候，經他人轉告二人去處後，遂前往桃園
     縣南興里永興宮後方水池，並當場撞見沙洋與金達娜親熱
     相擁等情，除據被告於本院審理中供述在案（本院95年2
     月15日審判筆錄第15頁、第16頁），證人沙洋亦證稱：案
     發當晚7 時許有看見被告在金達娜公司門口等語（本院95
     年1 月25日審判筆錄第18頁）可稽，而被告隨後因心有不
     甘而步行前往桃園縣大溪鎮第一次來臺工作地點之工廠宿
     舍取出之前所自行磨製之長刀1 把並加以磨利後，藏在衣
     服內返回上開案發現場，再見沙洋與金達娜仍親熱相擁，
     遂持刀展開攻擊等情，業經被告坦承明確（94年度偵字第
     17670 號卷第9 頁、本院95年2 月15日審判筆錄第16頁）
     ，而被告於警詢中更供稱：因為沙洋出言挑釁，伊氣憤才
     將之前的長刀重新磨利，並藏放在大溪鎮某處等語（94年
     度偵字第17670 號卷第9 頁），被告案發數日前既已與金
     達娜、沙洋有上開衝突，案發當日又親眼所見沙洋、金達
     娜親熱之事實，可想而知被告案發當時所受之刺激，被告
     又進而磨利長刀，再返回現場，足認被告第一次至案發地
     點見沙洋與金達娜親熱相擁後即氣憤難平並因而萌發殺人
     犯意，前往藏刀地點取出犯案所用長刀返回案發地點並為
     此犯行無訛，被告於本院審理中辯稱：案發當天在現場見
     沙洋與金達娜親熱後即返回工廠要找朋友喝酒，後來才心
     裡不舒服拿刀再度前往案發現場要教訓二人云云，實不足
     採信。
   3.被告辯稱持刀攻擊沙洋與金達娜時，第1 刀目的係要沙洋
     與金達娜兩人分開，自沙洋與金達娜中間砍下後，長刀因
     此彎曲等情（94年度偵字第17670 號卷第10頁），惟查被
     告於案發前既曾將扣案長刀磨利，當知該長刀之銳利程度
     ，如持之對人砍殺，足以致人於死，且以被害人金達娜雙
     手幾近遭砍斷之切割傷，而扣案長刀於被告砍第1 刀後，
     刀刃已成彎曲狀，亦據被告供承在卷，並經本院勘驗屬實
     （本院95年2 月15日審判筆錄第13頁），由此可見被告當
     時砍第1 刀時其下手力道之大，殺意之堅至為明顯，顯非
     被告所辯僅是要沙洋與金達娜兩人分開而已，又被告砍下
     第1 刀後更跨越水池旁欄杆再以長刀刺入沙洋右腹部等情
     ，亦由被告於本院審理中供承在卷（本院95年2 月15日審
     判筆錄第18頁），而參酌卷附之現場照片（94年度偵字第
     17670 號卷第41頁下方）該欄杆之高度約至沙洋腰際，顯
     非低矮容易翻越，而被告砍下第1 刀後，卻迅即持刀翻越
     欄杆攻擊沙洋，欲置沙洋於死地至為明確，豈僅是要教訓
     而傷害之。被告另辯稱：因為沙洋比較高大，怕沙洋傷害
     伊，才不小心劃到沙洋腹部云云，惟被告手中既已持有長
     刀，何需懼怕手無寸鐵之沙洋，且被告砍第1 刀時係在欄
     杆外側，被告與沙洋間既有欄杆隔離，被告於砍完第1 刀
     後即可迅速逃離現場，何需再大費周章跨越欄杆刺殺沙洋
     ，俱見被告上開辯稱難以採信；而被告最後係將已彎曲之
     長刀刺進金達娜之背部，金達娜因此致命傷而死亡，有上
     開法醫研究所鑑定報告可參，可見被告刺殺力量之強大，
     且被告第1 刀既已傷及金達娜之雙手，深可見骨，卻未停
     止其攻擊行為，又持刀刺殺沙洋，再回刺金達娜1 刀，於
     金達娜落水後迅速離開現場，顯見被告基於殺人之犯意而
     殺害沙洋、金達娜甚明，非僅係出自傷害犯意為之，被告
     辯稱沒有殺人意思云云，均無足採。
   (三)綜上，被告基於殺害被害人沙洋與金達娜之犯意，持其所
     有之扣案長刀1 把至案發現場，進而持刀殺害沙洋與金達
     娜，金達娜因而死亡，沙洋則因此受有右腹壁穿刺傷之傷
     害未生死亡結果，被告殺害金達娜既遂及殺害沙洋未遂之
     犯行明確，應依法論科。
二、核被告阿空殺害被害人沙洋、金達娜，沙洋受有右腹壁穿刺
    傷，未生死亡結果，金達娜因而死亡，被告所為係犯刑法第
    271 條第1 項、第2 項之殺人既、未遂罪。被告基於一殺人
    犯意同時同地以一殺人行為殺害金達娜既遂及殺害沙洋未遂
    ，係以一行為觸犯數罪名，為想像競合犯，應依刑法第55條
    規定，從一重之殺人既遂罪處斷。公訴意旨認被告係基於殺
    人概括犯意，先砍擊沙洋腹部2 刀後，將沙洋踢入水中，再
    持刀砍殺金達娜，金達娜以手握長刀抵抗，被告仍朝金達娜
    背部刺入腹腔，使沙洋受有右腹壁穿刺傷及擦傷之傷害，金
    達娜左手掌、右手掌背受有傷害，而背部銳器刺入傷因穿透
    右腎及肝臟右葉，導致出血休克死亡，故應依連續犯論處等
    情，惟查，依被告之供述、證人沙洋於本院審理中之證述及
    法醫研究所有關金達娜傷勢之鑑定報告，可認被告僅對沙洋
    、金達娜砍、刺3 刀，第1 刀係朝相擁之沙洋與金達娜中間
    砍去，砍至金達娜或沙洋均不違其殺人犯意，因金達娜先見
    到被告故伸手阻擋而造成左手掌、右手掌背受傷，被告第2
    刀再攻擊沙洋右腹部，第3 刀再回刺金達娜背部，被告於此
    瞬間短暫時間內，持刀急速殺害沙洋與金達娜，係出自一殺
    人犯意，同時對沙洋與金達娜實施殺人行為，應認係想像競
    合犯，而非基於概括犯意連續為數殺人行為，另被害人沙洋
    除受有腹壁穿刺傷外，另受有擦傷5 公分部分，證人沙洋於
    本院審理中既證稱：不知道擦傷如何而來，也不能確定被告
    有無將伊踢下水等情，參酌被告攻擊沙洋係以刀穿刺，自難
    以造成擦傷，故沙洋此部分傷勢應係落水或其他原因造成，
    與被告殺人行為無涉，公訴意旨容有誤會，附此敘明。爰審
    酌被告犯罪之動機、以長刀殺害被害人沙洋與金達娜之手段
    兇殘，造成沙洋受有嚴重傷害、金達娜因而死亡，惡性非輕
    ，犯後又未坦承全部犯行，毫無悔意，原應律以重典，處以
    極刑，以昭炯戒，惟念被告為來臺工作之外國人，案發前其
    情感均寄託在被害人金達娜身上，而無法接受金達娜要求分
    手並與沙洋交往之事實，加以案發當日又見到沙洋與金達娜
    親熱相擁，被害人沙洋更以言語相譏，其犯罪前所受刺激甚
    大，被告平日素行尚可，在我國並無前案紀錄，有臺灣高等
    法院全國前案紀錄表可參，及其智識程度、與被害人沙洋與
    金達娜平日關係等一切情狀，認公訴人求處無期徒刑略嫌過
    重，爰量處如主文所示之刑。被告為泰國籍人，有上開被告
    之外勞動態查詢表單可稽，被告外國人受有期徒刑以上刑之
    宣告，應依刑法第95條規定，於刑之執行完畢或赦免後驅逐
    出境。又扣案長刀1 把，為被告所有而用以殺人之工具，業
    經被告於本院審理中供承不諱，故應依刑法第38條第1 項第
    2 款諭知沒收。
據上論斷，應依刑事訴訟法第299 條第1 項前段，刑法第271 條
第1 項、第2 項、第55條、第95條、第38條第1 項第2 款，判決
如主文。
本案經檢察官徐文豪到庭執行職務。
中    華    民    國    95    年    2     月    27    日
                  臺灣桃園地方法院刑事第四庭
                      審判長法  官    黃斯偉
                            法  官    張淑華
                            法  官    蘇昭蓉
以上正本證明與原本無異。
如不服本判決，應於送達後10日內，向本院提出上訴狀。
                            書記官    韓若玉
中    華    民    國    95    年    2     月    27    日
附錄法條：
中華民國刑法第271條
殺人者，處死刑、無期徒刑或十年以上有期徒刑。
前項之未遂犯罰之。
預備犯第一項之罪者，處二年以下有期徒刑。


司法院資訊處製作；財團法人民間司法改革基金會備份。
